最高法院民事裁定　　　　　　　　　　111年度台抗字第729號
抗　告　人　邱 敏 雄（兼邱廖鸞香之承受訴訟人）

　　　　　　邱林秀雲
上列抗告人因與相對人臺灣土地銀行股份有限公司間請求返還不
當得利等再審之訴事件，對於中華民國111 年5月6日臺灣高等法
院臺中分院裁定（111年度重再字第3號），提起抗告，本院裁定
如下：
    主  文
抗告駁回。
抗告訴訟費用由抗告人負擔。
    理  由
按再審之訴，應於30日之不變期間內提起。前項期間，自判決確
定時起算，判決於送達前確定者，自送達時起算；其再審之理由
發生或知悉在後者，均自知悉時起算。但自判決確定後已逾5 年
者，不得提起，民事訴訟法第500條第1項、第2 項分別定有明文
。又提起再審之訴，應依民事訴訟法第501條第1項第4 款規定表
明再審理由及關於再審理由並遵守不變期間之證據。如未於書狀
表明其遵守不變期間之證據時，審判長無庸命其補正。復按再審
之訴不合法者，法院應以裁定駁回之，民事訴訟法第502條第1項
亦定有明文。查抗告人以民國81年10月5 日豐原市農會放款利息
收入傳票、存款條（下稱收入傳票等書證），主張原法院105 年
度重上字第34號判決（下稱原確定判決）有民事訴訟法第496 條
第1 項第13款之再審事由，向原法院提起再審之訴。原法院以：
抗告人對原確定判決提起第三審上訴，經本院以106 年度台上字
第2122號裁定駁回，該裁定並於106年8月24日寄存送達抗告人，
其遲至111年4月15日始對原確定判決提起再審之訴，顯已逾30日
之不變期間。所提抗告人邱林秀雲自書其係於110年9月20日始悉
收入傳票等書證等語之證明書，縱屬實情，亦已逾不變期間。另
該院107年度抗字第311號裁定不足以證明其遵守不變期間，因認
其再審之訴為不合法，予以裁定駁回，於法並無違背。抗告論旨
，指摘原裁定不當，聲明廢棄，非有理由。末查，提起抗告，依
民事訴訟法第495條之1第1項準用同法第447條規定，如有該條但
書所列之情形者，固得提出新事實及新證據。惟有但書各款事由
之情形，應由當事人釋明之。本件抗告人於本院提出擔保放款借
據等件，並未主張並釋明有同法第447 條但書各款事由之情形，
自不得於本院提出新證據，本院無庸就此新證據為審酌；至抗告
人其餘所述均與上開再審事由無渉。均附此敘明。
據上論結，本件抗告為無理由。依民事訴訟法第495條之1第1 項
、第449條第1項、第95條、第78條，裁定如主文。
中    華    民    國   111    年    9     月    7     日
                      最高法院民事第三庭
                          審判長法官  沈  方  維  
                                法官  鍾  任  賜  
                                法官  方  彬  彬  
                                法官  蔡  和  憲  
                                法官  陳  麗  芬  
本件正本證明與原本無異
                                      書  記  官
中    華    民    國   111    年    9     月    20    日